臺灣高等法院交通事件裁定　　　　　　　94年度交抗字第15號
　　抗　告　人
　　即受處分人　甲○○
上列抗告人即受處分人因違反道路交通管理處罰條例案件，不服
臺灣士林地方法院，中華民國93年11月30日所為裁定（93年度交
聲字第1574號），提起抗告，本院裁定如左：
    主  文
抗告駁回。
    理  由
一、原處分機關處分意旨略以：抗告人即異議人（即受處分人）
    甲○○所有CO－7045號車於民國93年9 月7 日17時29分在臺
    北市○○街，經警舉發「停車時間不依規定（引擎熄火）」
    違規，依違反道路交通管理處罰條例第56條第1 項第9 款之
    規定，處罰鍰1200元整等語。
二、受處分人聲明異議意旨略以：交管處在麗山國小前設置之家
    長接送區禁止停車標誌是否有依內部標準作業程序進行？因
    交通標誌之設置乃是「依當地交通狀況而設定」，而麗山國
    小大門口前之交通狀況最為單純，則其禁止停車管制之標準
    理應不會高於附近其他7 個國小，今麗山國小大門口前家長
    接送區之禁停期間採用較嚴格之標準，此種構想，不知是出
    自何單位？此單位又是基於何種理由？交管處又是基於何種
    考量，而需採行此種理由？而標誌之設置，主管機關容或有
    其某種程度之裁量權限，但裁量權依法不得濫用，或為逾越
    法規限制之裁量，交管處於麗山國小所設置之標誌，明顯有
    濫用裁量權限之情形，其所設標誌亦因而失其法定效力，不
    得據以處罰本人。又依舉發違反道路交通管理事件通知單所
    載，其應到案日期為93年10月8 日，期限內自動繳納600 元
    ，而其提出申訴及申請裁決書之日期，均於應到案日期前，
    並未超過期限，故不應以最高罰鍰金額來處罰云云。
三、原法院裁定略以：異議人對其所有之車牌CO-7045 號汽車於
    上開時、地停車之事實並不爭執，復有舉發違反道路交通管
    理事件通知單在卷可稽，異議人雖以前詞置辯，然按：依道
    路交通管理處罰條例第5 條規定，為維護道路交通安全與暢
    通，公路或警察機關於必要時，得就左列事項發布命令：（
    一）指定某線道路或某線道路區段禁止或限制車輛、行人通
    行，或禁止穿越道路，或禁止停車及臨時停車。而交通管理
    之實際標誌、標線、管制方法、手段，乃行政機關依其職權
    所為裁量之行政措施或處分，除有重大、明顯瑕疵或其他違
    法情形外，尚非原法院所得任意指摘或變更。經查：本件臺
    北市交通管制工程處於設置家長接送區時，其禁停時間並非
    由其單方面決定，而係與學校及當地里辦公處等相關單位聯
    繫後，依當地交通狀況而設定，故並非每個地點之家長接送
    區禁停時間均一致，有臺北市交通管制工程處93年10月4 日
    北市交工設字第09333132300 號函可憑。從而，交通主管機
    關依前揭條例於前開地點所設置之家長接送區標誌牌，係本
    於其行政裁量之職權範圍內，復考量當地國小學生上下學通
    行便利及維護學生安全所為之行政措施，尚無顯然濫用裁量
    權限之情事，異議人僅空言指摘，復未提出具體事證以供原
    法院調查，並不可採。是以該標誌牌既已就禁止停車限制時
    間為具體明確規範，自無由民眾自行主觀認定是項措施是否
    合理、有無必要遵循，亦非執法機關於舉發違規時所得置喙
    。故異議人所辯，尚屬無據。綜上所述，異議人確有前揭停
    車時間不依規定之違規事實，原處分機關依該規定裁處異議
    人罰鍰1200元，固非無見。惟查，本件舉發通知單記載之應
    到案日期為93年10月8 日，本件異議人於同年9 月13日即已
    提出陳述書，原處分機關乃於同年9 月24日函覆異議人甲○
    ○指本案違規屬實，顯見異議人不服舉發事實，已於應到案
    期限屆滿前到案接受裁決，是依違反道路交通管理事件統一
    裁罰標準表之規定，應對異議人前開違規行為處罰鍰600 元
    ，方屬適法，原處分機關誤認異議人逾越應到案期限30日以
    上而裁處罰鍰1200元，自有未洽。因認異議人上開所辯，雖
    無可採，然原處分既有前揭可議之處，自應將該處分撤銷，
    並另就異議人前開違規行為，裁處罰鍰新台幣600 元等語。
四、異議人抗告意旨略以：麗山國小前之家長接送區交通標誌之
    時間限制，與附近其他國小相較，明顯違反公平性原則與一
    般經驗法則。依交管處所言，禁停時間之限制是與當地學校
    及里辦公處等聯繫，而依當地交通狀況設定，然而其當地交
    通狀況比之其他學校均較單純，卻又採用較高之限制標準，
    此即違反公平性原則及經驗法則，顯有瑕疵。原法院不針對
    此點對交管處、麗山國小及里辦公處加以詢查，復未審酌交
    管處未「依當地交通狀況」設置禁停時間限制之標誌而有濫
    用行政裁量權之情形，卻逕引用交管處之覆函，據以裁定交
    管處之作為乃合乎行政裁量權限，自有未當。為此提起抗告
    ，求予撤銷原裁定，另為不罰之裁定云云。
五、按「為維護道路交通安全與暢通，公路或警察機關於必要時
    ，得就左列事項發布命令：一、指定某線道路或某線道路區
    段禁止或限制車輛、行人通行，或禁止穿越道路，或禁止停
    車及臨時停車。二、劃定行人徒步區」、「汽車駕駛人停車
    時，有停車時間、位置、方式、車種不依規定者，處新臺幣
    600 元以上1200元以下罰鍰」，道路交通管理處罰條例第5
    條、第56條第1 項第9 款分別定有明文。次按「本法（指行
    政程序法）所稱行政處分，係指行政機關就公法上具體事件
    所為之決定或其他公權力措施而對外直接發生法律效果之單
    方行政行為。前項決定或措施之相對人雖非特定，而依一般
    性特徵可得確定其範圍者，為一般處分，適用本法有關行政
    處分之規定。有關公物之設定、變更、廢止或其一般使用者
    ，亦同」、「書面之行政處分自送達相對人及已知之利害關
    係人起；書面以外之行政處分自以其他適當方法通知或使其
    知悉時起，依送達、通知或使知悉之內容對其發生效力。一
    般處分自公告日或刊登政府公報、新聞紙最後登載日起發生
    效力。但處分另訂不同日期者，從其規定。行政處分未經撤
    銷、廢止，或未因其他事由而失效者，其效力繼續存在。無
    效之行政處分自始不生效力」、「行政處分有下列各款情形
    之一者，無效︰一、不能由書面處分中得知處分機關者。二
    、應以證書方式作成而未給予證書者。三、內容對任何人均
    屬不能實現者。四、所要求或許可之行為構成犯罪者。五、
    內容違背公共秩序、善良風俗者。六、未經授權而違背法規
    有關專屬管轄之規定或缺乏事務權限者。七、其他具有重大
    明顯之瑕疵者」，行政程序法第110 條、第111 條亦分別定
    有明文。再按「行政機關依裁量權所為之行政處分，以其作
    為或不作為逾越權限或濫用權力者為限，行政法院得予撤銷
    」，行政訴訟法第201 條亦有明文規定。
六、經查：
（一）本件臺北市交通管制工程處於麗山國小前家長接送區設置
      禁止停車時間限制之標誌，乃行政機關依其職權所為裁量
      之行政措施或處分，性質上為行政處分中之一般處分，自
      公告日起發生效力。而依抗告人即異議人上開異議、抗告
      意旨所稱，行政機關即臺北市交通管制工程處未依麗山國
      小當地交通狀況設置禁止停車時間限制之標誌，有濫用行
      政裁量權之情形觀之，抗告人即異議人所指，與前開行政
      程序法第111 條所定各款事由均不符合，且參酌行政訴訟
      法第201 條之規定，此究應屬行政處分得否由行政法院撤
      銷之問題，與行政處分是否無效自不相關涉，依上開行政
      程序法第110 條第3 項之規定，該處分之效力自仍繼續存
      在。是本件抗告人即異議人所指交管處於麗山國小所設置
      之標誌有濫用裁量權之情形而失其法定效力，不得據以處
      罰云云，容有誤會，合先敘明。
（二）本件抗告人即異議人甲○○並不否認於前揭時、地停放車
      輛之事實，復有舉發違反道路交通管理事件通知單在卷可
      稽，而主管機關即臺北市交通管制工程處依道路交通管理
      處罰條例第5 條規定，在臺北市內湖區麗山國小前設置禁
      止停車時間限制之標誌，既仍屬有效之行政處分，則抗告
      人即異議人於禁止停車時間內在該地擅自停放車輛即屬違
      規，執行勤務之交通員警自可依法逕行舉發。且道路主管
      機關既得於法令授權範圍內，基於權責為使道路能充分有
      效利用、維持交通秩序、保障道路使用人往來便利與安全
      之目的，而為必要之行政措施或處分，則此部分自屬行政
      權之核心領域，尚非交通法庭所得審酌、介入，民眾對於
      行政機關上開具體行政措施如有意見，自應循法定管道向
      行政機關反應，不得徒憑己意，遽而指稱行政處分為無效
      而得不加以遵守，茍如認行政機關依裁量權所為之行政處
      分有逾越權限或濫用權力之情形，致其權利或法律上之利
      益受有損害，亦應循行政爭訟程序以資救濟，自不得由民
      眾自行主觀認定是項措施是否合理、是否有延續必要、是
      否遵循，此乃當然之理。要之，因本件禁止停車之交通管
      制措施並非屬於法定無效之情形，縱認本件異議人所稱：
      麗山國小大門口前之交通狀況單純，禁止停車之標準沒有
      高於附近其他七個國小之理由云云，即便屬實，充其量亦
      屬於得否請求交通行政主管機關對於以上管制措施加以變
      更或廢止之問題，異議人殊無逕自認定該交通管制措施為
      無效而可以不予遵守。例如關於行車時速限制是否合理，
      駕駛人雖得加以置喙，但行車時速限制既經交通行政主管
      機關公告發布，於交通行政主管機關重新斟酌考慮後另行
      公告變更前，駕駛人即不得以當時之行車時速限制過低，
      率而主張超速行使可以不受罰，此為當然之理。
（三）另查法院交通法庭係就交通聲明異議事件，審酌受處分人
      是否確有違反既有交通法規行為，而決定原處分機關所為
      之裁罰處分是否有無違法或不當之問題。至有關交通行政
      單位（本案為臺北市交通管制工程處）是否未依當地交通
      狀況設置禁止停車時間限制之標誌、裁量權是否濫用等事
      項，要非屬法院審理交通聲明異議事件時所應審酌。即此
      ，本件抗告人即異議人違反禁止停車時間限制標誌之指示
      ，且其不服舉發事實，已於應到案期限屆滿前到案接受裁
      決等情，既無疑義，原法院因將原處分撤銷，並以抗告人
      即異議人確有停車時間不依規定之違規行為，依前揭道路
      交通管理處罰條例第56條第1 項第9 款、道路交通案件處
      理辦法第20條前段，裁處抗告人即異議人罰鍰新台幣600
      元，即無不合；
七、至臺北市交通管制工程處是否未依當地交通狀況設置禁止停
    車時間限制之標誌、裁量權是否濫用等情，既無礙於本件違
    規事實之存在，且應由異議人另循行政程序促請交通行政主
    管機關深入瞭解後衡酌是否有無變更既有禁止停車之行政管
    制問題。則抗告意旨執此指摘原裁定不當，自無理由，應予
    駁回。
八、據上論斷，應依道路交通管理處罰條例第89條，道路交通案
    件處理辦法第26條，刑事訴訟法第412 條，裁定如主文。
中　  華    民　  國    94  　年    1 　　月　  14  　日
                  臺灣高等法院交通法庭
                        審判長法  官　李文成
                              法  官　王復生
                              法  官　周盈文
以上正本證明與原本無異。
不得再抗告。
                              書記官　余姿慧
中　　華　　民　　國　　94　　年　　1 　　月　　17　　日
